臺灣高雄地方法院刑事判決　　　　　　　96年度訴字第1829號
公　訴　人　臺灣高雄地方法院檢察署檢察官
被　　　告　乙○○
選任辯護人　朱立人　律師
上列被告因妨害自由等案件，經檢察官提起公訴（96年度偵字第
10363 號），本院判決如下：
    主  文
乙○○犯傷害罪，處拘役肆拾日，如易科罰金，以新臺幣壹仟元
折算壹日；減為拘役貳拾日，如易科罰金，以新臺幣壹仟元折算
壹日。又犯恐嚇危害安全罪，處拘役參拾日，如易科罰金，以新
臺幣壹仟元折算壹日；減為拘役拾伍日，如易科罰金，以新臺幣
壹仟元折算壹日。應執行拘役參拾伍日，如易科罰金，以新臺幣
壹仟元折算壹日。
被訴剝奪他人行動自由罪部分無罪。
    事  實
一、乙○○與丙○○曾為男女朋友，乙○○因與丙○○友人之車
    子發生擦撞，不甘損失，於民國96年3 月13日下午7 時20分
    許，前往址設高雄市新興區○○○路148 號之「寶雅生活館
    」店內，尋找丙○○理論，俟丙○○以沒什麼好講等語回應
    ，欲離去現場，乙○○見狀，竟基於傷害之犯意，拉住丙○
    ○之左手、毆打丙○○左後背，並拉扯丙○○頭髮，二人於
    拉扯間，同時摔落於上開店外門口，造成丙○○受有左側頭
    皮1 ×1 公分擦傷、左後背1 ×1 公分瘀青、右膝紅腫擦傷
    2 ×2 公分之傷害。嗣二人起身，乙○○不滿丙○○之處理
    態度，復基於恐嚇之犯意，一再揚言：「事情沒講清楚不能
    走」、「人都已經準備好了，只要一通電話就可以行動」等
    語，致使丙○○心生畏懼，危害丙○○生命及身體之安全，
    斯時丙○○撥打電話連絡其公司老闆報警，嗣經警到場處理
    ，而得悉上情。
二、案經丙○○訴由高雄市政府警察局新興分局報請臺灣高雄地
    方法院檢察署檢察官偵查起訴。
    理  由
壹、有罪部分：
甲、程序部分：
一、按被告以外之人於偵查中向檢察官所為陳述，除顯有不可信
    之情況者外，得為證據，刑事訴訟法第159 條之1 第2 項定
    有明文。經查：證人即被害人丙○○於偵查中已向檢察官具
    結證述其於上開時、地有與被告乙○○發生爭執之情形，此
    部分亦為被告所肯認，證人陳述均經全程錄影，被告及選任
　　辯護人均未釋明證人於偵查中之證述，有何顯有不可信之情
　　況，本院審酌證人於偵查中證述時，當時被告在場並予被告
  　詰問之機會，就證人所為陳述之外部附隨之環境或條件，即
　  其當時陳述時之偵查筆錄製作之原因、過程及其功能等加以
    觀察其信用性，並無顯不可信之情況（最高法院96年台上字
    第3070、5559號判決參照），且其後於審判中並經被告之辯
    護人進行詰問，亦給予被告對質之機會，應認具有證據能力
    。
二、本案卷附高雄市立聯合醫院就告訴人丙○○所受傷勢出具之
    診斷證明書1 紙，係被告以外之人於審判外之書面陳述。本
    件公訴人及被告就上開言詞及書面陳述，均同意作為證據，
    本院審酌前開言詞及書面陳述作成時之情況均屬正常，且與
    本案相關之待證事實具有關連性，認適當作為證據，依刑事
    訴訟法第159 條之5 第1 項之規定，認上開陳述具有證據能
    力。
貳、實體部分：
一、訊據被告乙○○固坦承有於上開時、地，因車子擦撞之事與
    告訴人丙○○理論，並與告訴人拉扯及跌倒，並造成告訴人
    受傷之事實，惟否認有何傷害及恐嚇犯行，並辯稱伊沒有毆
    打丙○○左後背，本件係拉扯間，伊不小心造成告訴人受傷
    ，伊也沒有講過上開恐嚇話語云云。經查：
(一)被告乙○○於上開時、地與告訴人丙○○拉扯，並毆打告訴
    人左後背，且於拉扯中造成告訴人跌倒受有上開傷害，另以
    上開話語恐嚇告訴人，致使告訴人心生畏懼之事實，業據證
    人即告訴人迭於檢察官偵查中及本院審理時證述明確，告訴
    人受有上開傷害之事實並有卷附之高雄市立聯合醫院診斷證
    明書1 紙在卷可稽。
(二)被告雖稱本件係拉扯間，不小心造成告訴人受傷，並沒有故
    意傷害告訴人，也沒有恐嚇告訴人等語。惟經本院勘驗案發
    時之監視錄影光碟，勘驗內容如下（見本院96年10月17日審
    判筆錄）：
１、畫面中被告乙○○與告訴人丙○○所站之位置恰被螢幕上所
    顯示之日期時間擋住，且拍攝到之部分較黑暗不清，所以拉
    扯之動作無法詳細辨別。
２、被告似乎著黑色衣褲，所以辨識度甚低。
３、勘驗情形：
　　19：29：33（時、分、秒）：開始。
　　19：37：02：被告出現在告訴人旁邊。
　　19：37：07：被告與告訴人發生拉扯
　　19：37：09：告訴人與被告雙雙跌倒。（因該二人所站位置
  　　　　　　　過於黑暗，所以跌倒後看不到該二人）
  　19：37：42：告訴人站起來。
　　19：37：45：告訴人似乎在撥打手機。
　　19：38：09：告訴人面向馬路打手機講電話。
　　19：39：19：被告又出現在告訴人面前，兩人開始對話，距
 　　　　　　　 離約1 公尺。
　　19：39：45：告訴人從包包內拿出東西。（似在接聽電話）
　　19：40：28：告訴人向後退到柱子旁邊。
　　19：40：32：被告往前走（往告訴人方向逼近）告訴人向後
  　　　　　　　退到柱子前方。
　　19：40：52：被告出手拉扯告訴人手袋，未接觸，交談中。
　　19：41：09：告訴人疑似掙脫被被告抓住的手。
　　19：41：10：被告的手一直指著告訴人講話。
　　19：41：47：被告往前一步。
　　19：42：15：有一男子從柱子前方經過「寶雅生活館」門口
  　　　　　　　。（確定該男子為被告）
  　19：42：48：另名女子往前走到柱子右方。
　　19：42：58：另名女子走到柱子左方。
　　19：45：35：告訴人打開從包包內拿出東西（似乎是拿出手
  　　　　　　　機講電話）。
　　19：49：24：告訴人打開包包放入東西。
　　　　　　　　被告一直站在「寶雅生活館」大門，被第二扇
  　　　　　　　感應門擋住，與告訴人交談，距離約一公尺。
　　19：51：10：告訴人拿出手機，對話持續中。
　　20：08：28：有一員警走進「寶雅文化館」。
　　20：08：40：員警走出門外，朝告訴人方向走進（門外柱子
 　　　　　　　　）。之後員警似在詢問二人，且有一堆人駐
   　　　　　　　足圍觀。
　　20：10：53：員警與告訴人在柱子旁邊講話。
　　20：11：31：有一著背心男子走到柱子左邊，手指著外面。
  　　　　　　　並加入談話。
　　20：13：17：員警、告訴人、著背心男子離開現場。（看不
　　　　　　　  出來是否有被告）
　　20：55：16：結束。
(三)就上開勘驗內容觀之，畫面中出現被告與告訴人發生拉扯，
    直至二人同時跌倒之前，被告並無放手之情形，是被告辯稱
    其係不小心造成告訴人跌倒受傷乙節，顯係事後卸責之詞，
    委無足採。
(四)另勘驗過程中，被告及告訴人跌倒起身後，告訴人有撥打電
    話及面向馬路打手機講電話，嗣被告竟又出現告訴人面前，
    嗣告訴人從包包內拿出東西（似在接聽電話），向後退到柱
    子旁邊，被告又出手拉扯告訴人手袋，當時告訴人疑似掙脫
    被被告抓住的手，被告的手則一直指著告訴人講話，並有向
    前一步，嗣出現警察到場處理情形；是證人即告訴人證述其
    與被告跌倒起身後，被告曾以上開言語恐嚇告訴人致其心生
    畏懼，並於現場撥打電話求援報警前來處理等情，自屬可採
    。從而，被告辯稱其未以上開言語恐嚇告訴人乙節，亦係事
    後卸責之詞，不足採信。
(五)綜上所述，本件事證明確，被告所涉傷害及恐嚇犯行應堪認
    定。
二、核被告乙○○所為，係犯刑法第277 條第1 項之傷害罪及同
    刑法第305 條之恐嚇危害安全罪。其所犯上開二罪間，犯意
    各別，行為互殊，應予分論併罰。爰審酌被告僅因細故即傷
    害及恐嚇告訴人，復未與告訴人達成和解，審理中猶飾詞卸
    責，亳無悔意，並就其犯罪之手段、目的等一切情狀，爰各
    量處如主文所示之刑，並諭知易科罰金之折算標準。又查被
    告犯罪時間（96年3 月13日），係在96年4 月24日以前，核
    符中華民國96年罪犯減刑條例第2 條第1 項第3 款之規定，
    應減其宣告刑二分之一如主文所示，並再諭知易科罰金之折
    算標準並定其應執行之刑，以示懲儆。
貳、無罪部分：
一、公訴意旨另以：被告乙○○於前開時、地，因先前與告訴人
    丙○○友人之車子發生擦撞一事起爭執，丙○○以：沒什麼
    好講等語回應，並欲離去現場，詎乙○○另基於妨害行動自
    由之犯意，先拉住丙○○之左手，稱：「事情沒講清楚不能
    走」，控制丙○○之行動自由，繼而，重擊丙○○左後背，
    並揚言：「人都已經準備好了，只要一通電話就可以行動。
    」等語，使丙○○心生畏懼，致生危害於安全。丙○○隨即
    撥打電話向其老闆求救，乙○○誤以丙○○報警，竟衝向丙
    ○○欲奪下手機，並拉扯其頭髮，拉扯間，丙○○因而摔倒
    ，並受有左側頭皮擦傷、左後背瘀青、右膝紅腫擦傷之傷害
    ，因認被告另犯刑法第302 條第1 項之剝奪他人行動自由罪
    （被告所涉傷害及恐嚇罪部分，業經有罪認定，已如前述）
    。
二、按犯罪事實應依證據認定之，無證據不得認定犯罪事實；不
    能證明被告犯罪者，應諭知無罪之判決，刑事訴訟法第154
    條第2 項及第301 條第1 項，分別定有明文。申言之，犯罪
    事實之認定應憑證據，如未能發現相當證據，或證據不足以
    證明，自不能以推測或擬制之方法，作為裁判基礎（最高法
    院40年台上字第86號判例意旨參照）；且認定犯罪事實所憑
    之證據，雖不以直接證據為限，間接證據亦包括在內，然而
    無論直接證據或間接證據，其為訴訟上之證明，須於通常一
    般之人均不致有所懷疑，而得確信其為真實之程度者，始得
    據為有罪之認定，倘其證明尚未達到此一程度，而有合理之
    懷疑存在而無從使事實審法院得有罪之確信時，即應由法院
    為諭知被告無罪之判決（最高法院76年台上字第4986號判例
    意旨參照）。再者，檢察官對於起訴之犯罪事實，仍應負提
    出證據及說服之實質舉證責任。倘其所提出之證據，不足為
    被告有罪之積極證明，或其指出證明之方法，無從說服法院
    以形成被告有罪之心證，基於無罪推定之原則，自應為被告
    無罪判決之諭知（參照最高法院92年台上字第128 號判例意
    旨）。
三、公訴人認被告乙○○涉犯刑法第302 條第1 項之剝奪他人行
    動自由罪犯行，無非係以告訴人乙○○之指述、上開診斷證
    明書1 紙及現場監視錄影光碟等證據為其主要論斷之依據。
    訊據被告堅決否認有何公訴人所指此部分之犯行，辯稱：案
    發當時伊只是要告訴人請他朋友過來，將發生車禍擦撞的事
    情講清楚，伊並沒有控制告訴人行動自由，也沒有妨害告訴
    人離去的意思等語。
四、經查：
(一)告訴人固於本院審理時證稱：被告從頭到尾都沒有離開，都
    在旁邊，還打電話叫兩人來，他叫兄弟來我怎麼走，他還威
    脅我家人、公司，被告說沒有把話講完不能走，我只有打一
    次行動電話，我打給老闆，老闆有安撫我的情緒被告有恐嚇
    我，並威脅我家人、朋友，他說如果我走的話沒關係，我害
    怕到不敢離開等語（參見本院96年10月17日審判筆錄第7 頁
    ）。
(二)依告訴人所陳，被告所講述之上開話語，本院認定係成立恐
    嚇犯行，已如前述；另從本院勘驗上揭現場監視錄影光碟之
    內容觀之，現場畫面被告與告訴人係在「寶雅生活館」之店
    外交談，被告當時僅在告訴人旁邊，與告訴人身體並未接觸
    ，亦無其他阻止告訴人離去之舉止，是本件告訴人於「寶雅
    生活館」店外即道路旁邊，客觀上是否不能依其自由意思任
    意離去，仍不無疑問，自無從遽認被告有剝奪告訴人行動自
    由之犯行；至告訴人感到害怕而未逕行離去，然此僅屬其主
    觀上之畏懼（蓋怕被告以後還會繼續騷擾或恐嚇之故），然
    尚不能僅以告訴人主觀上之畏懼，即認被告確有施以剝奪告
    訴人行動自由之客觀行為，此兩者間自不得劃上等號。再就
    錄影光碟觀之，本件案發現場係百貨公司旁邊，民眾來往密
    集，當時亦未見告訴人立即向附近店家或過往民眾求援，且
    還有空擋撥打電話請其老闆報警，是公訴意旨認被告有剝奪
    告訴人行動自由之犯行，實甚有疑義。
(三)綜上所述，本件被告是否確有剝奪告訴人之行動自由，尚無
    足夠之證據予以證明，本院認為仍存有合理之懷疑，猶未到
    達確信其為真實之程度，自不能遽認被告確有此部分被訴犯
    行。此外，檢察官復未提出其他積極證據，資以證明被告確
    有其所指之剝奪行動自由犯行，揆諸首揭法律規定與說明，
    既無足夠證據確信公訴意旨之指述為真實，不能證明被告犯
    罪，本院自應為被告此部分無罪判決之諭知。
參、據上論斷，應依刑事訴訟法第299 條第1 項前段、第301 條
    第1 項、刑法第277 條第1 項、第305 條、第41條第1 項前
    段、第2 項、第51條第6 款，刑法施行法第1 條之1 ，中華
    民國九十六年罪犯減刑條例第2 條第1 項第3 款、第7 條、
    第10條第1 項，判決如主文。
本案經檢察官甲○○到庭執行職務。
中　　華　　民　　國　　96　　年　　10　　月　　31　　日
                  刑事第五庭  審判長法  官   黃建榮
　                                  法  官   李殷君
                                    法  官   蘇揚旭
以上正本證明與原本無異。
如不服本判決應於收受本判決後10日內向本院提出上訴書狀，並
應敘述具體理由，如未敘述上訴理由者，應於上訴期間屆滿後20
日內補提理由書狀於本院（均須按他造當事人之人數附繕本）「
切勿逕送上級法院」。
中　　華　　民　　國　　96　　年　　11　　月　　1 　　日
 　　　　　　　　　　　　　　　　　 書記官   莊正彬
附錄本案論罪科刑法條全文：
刑法第277條第1項：
傷害人之身體或健康者，處 3 年以下有期徒刑、拘役或 1 千元
以下罰金。
犯前項之罪因而致人於死者，處無期徒刑或 7 年以上有期徒刑；
致重傷者
，處 3 年以上 10 年以下有期徒刑。
刑法第305條：
以加害生命、身體、自由、名譽、財產之事，恐嚇他人致生危於
安全者，處2 年以下有期徒刑、拘役或300 元以下罰金。
